【裁判字號】    92,上訴,372
【裁判日期】    920423
【裁判案由】    常業詐欺
【裁判全文】
臺灣高等法院臺中分院刑事判決                    九十二年度上訴字第三七二號
    上  訴  人
    即  被  告  丑○○
右上訴人因常業詐欺等案件，不服臺灣臺中地方法院九十一年度易字第一九三九號中
華民國九十二年一月十日第一審判決（起訴案號：臺灣臺中地方法院檢察署九十年度
偵字第一○五九○號，移
九四五一號、臺灣雲林地方法院檢察署九十一年度偵字第二八六八號、第三三一四號
、第三六七二號、第三四二八號），提起上訴，本院判決如左：
      主  文
原判決撤銷。
丑○○連續以詐術得財產上不法之利益，累犯，處有期徒刑壹年陸月。
      事  實
一、丑○○有恐嚇取財之犯罪記錄，又於民國（下同）八十五年間，因違反槍砲彈藥
    刀械管制條例案件，經台灣台中地方法院判處有期徒刑十月確定，於八十五年九
    月十七日送監執行，至八十六年六月四日因縮短刑期假釋出監並交付保護管束，
    於八十六年七月二日假釋期滿未被撤銷視為執行完畢。竟仍不知悔改，因其先前
    曾經駕駛計程車有遭同業欺負之情事，明知其無支付車資之意願，竟意圖為自己
    不法之所有，並基於概括之犯意，而連續多次在下列之時間、地點，以願意在目
    的地支付約定之車資為詞，向下列之計程車司機施用詐術，使下列之計程車司機
    因而陷於錯誤，誤認丑○○有支付約定車資之意願與能力，因而同意為丑○○為
    後述之搭載運送行為，丑○○因而向下列之計程車司機詐得等同車資價值之財產
    上不法利益得逞。其犯罪情形如下：
（○一）九十一年三月六日下午五時許，在台中市○區○○路與學府路口，招喚寅○○所駕駛車牌號碼為５Ｒ－５４０號之計程車，在上車之後，丑○○即向寅
        ○○告稱其要搭坐寅○○所駕駛之計程車至雲林縣林內鄉○○村○○路三一
        ○巷四之一號住處，後再返回台中市，並約定往返之車資為新台幣（下同）
        一千八百元。寅○○不疑有他，乃依照丑○○之指示行駛。詎至同日晚上八
        時許，當寅○○搭載丑○○返回台中市○區○○街與成功路口之時，丑○○
        始稱伊未帶現金，並佯裝以電話聯絡友人送來車資，約莫等待二分鐘後，丑
        ○○即突然打開車門逃逸，寅○○尋覓未得丑○○之蹤跡，始知受騙，丑○○因而詐得車資一千八百元之財產上不法利益得逞。
（○二）九十一年四月五日晚上十時許，在台中市○區○○路靠近中山路口，招喚子
        ○○所駕駛車牌號碼為７Ｐ－８７２號之計程車，在上車之後，丑○○即向
        子○○告稱要搭坐子○○所駕駛之計程車至其在雲林縣之上開住處，後再返
        回台中市，並約定往返之車資為二千五百元。子○○不疑有他，乃依照丑○○之指示行駛。嗣子○○搭載丑○○至其在雲林縣之住處後，丑○○稱伊要
        拿支票給朋友，要求子○○在車上等待，約莫十分鐘後丑○○又回到車上，
        明知無還款之意思，竟另起為自己不法所有之意圖，向子○○佯稱借款，但
        因子○○告知無現款而未借予丑○○，丑○○始未詐財得逞（詐欺取財部分
        未經起訴）。繼而丑○○又要求子○○載伊至友人家借錢，後因友人未在家
        中始折返台中市，直至翌日凌晨零時三十時到達台中市○區○○街與成功路
        口時，丑○○又佯裝要子○○在車上等候，並偽稱要向女朋友索取車資，然
        丑○○下車後即快步逃逸，子○○始知受騙，丑○○因而向子○○詐得車資
        二千五百元之財產上不法利益得逞。
（○三）九十一年五月十二日十二時許，在台中市○區○○路近中山路口，招喚卯○○所駕駛車牌號碼為Ｖ９－６０１號之計程車，在上車之後，丑○○即向卯
        ○○告稱要搭坐卯○○所駕駛之計程車至其在雲林縣之上開住處，後再返回
        台中市，並約定往返之車資為一千七百元。卯○○不疑有他，乃依照丑○○
        之指示行車。惟途中行至台中市○區○○路之國立自然科學博物館時，丑○○明知其無還款之意願，竟以借錢還債為施用詐術手段，向卯○○詐騙六百
        元，並佯稱待返回目的地後，會將車資及所借款項一併付清，卯○○因而陷
        於錯誤而交付六百元予丑○○，丑○○遂下車佯裝以電話聯絡友人前來取款
        （但實際上丑○○並未將金錢交付前來之友人），因而向卯○○詐得六百元
        得逞（詐欺取財部分未經起訴）。其後卯○○即又搭載丑○○至丑○○在雲
        林縣之上開住處，並於休息大約十五分鐘後，返回台中市。惟在同日下午三
        時許，當車抵台中市○區○○路二段七四巷口之時，丑○○並未給付車資而
        快步逃逸，卯○○始知受騙，丑○○因而另向卯○○詐得車資一千七百元之
        財產上不法利益得逞。
（○四）九十一年五月十五日中午十二時許，在台中市○區○○里○○○鄰○○路與
        精武路口招喚巳○○所駕駛其車牌號碼為９Ｐ－９３３號之計程車，在上車
        之後，丑○○即向巳○○告稱要搭坐巳○○所駕駛之計程車至其在雲林縣之
        上開住處，後再返回台中市，並約定往返之車資為一千八百元。巳○○不疑
        有他，乃依照丑○○之指示行車。惟途中行至台中市○區○○○路與進化路
        口之時，丑○○明知其無還款之意願，竟以借錢還債為施用詐術手段，向巳
        ○○詐騙五百元，並佯稱待返回目的地後，會將車資及所借款項一併付清，
        巳○○因而陷於錯誤而交付五百元予丑○○，丑○○遂下車佯裝以電話聯絡
        友人前來取款（但實際上丑○○並未將金錢交付前來之友人），因而向巳○○詐得五百元得逞（詐欺取財部分未經起訴）。其後巳○○即駕車搭載丑○○至丑○○在雲林縣之住所，並於休息大約十五分鐘後，返回台中市，約至
        同日下午三時四十分許，車抵台中市○區○○路與中山路口之時，丑○○並
        未給付車資及借款，即快步往台中市○○路○段七四巷逃逸，巳○○始知受
        騙，丑○○因而另向巳○○詐得車資一千八百元之財產上不法利益得逞。
（○五）九十一年五月十六日下午二時許，在台中市○區○○路與篤行路口招喚丙○○所駕駛車牌號碼為５Ｒ－３２８號之計程車，在上車之後，丑○○即向丙○○告稱要搭坐丙○○所駕駛之計程車至其在雲林縣之上開住處，後再返回
        台中市，並約定往返之車資為一千八百元。丙○○不疑有他，乃依照丑○○
        之指示行車。惟途中丑○○明知其無還款之意願，竟以借錢還債為施用詐術
        手段，向丙○○詐騙五百元，並佯稱待返回目的地後，會將車資及所借款項
        一併付清，丙○○因而陷於錯誤而交付五百元予丑○○，丑○○遂下車佯裝
        以電話聯絡友人前來台中市○區○○路海派賓館附近取款（但實際上丑○○
        並未將金錢交付前來之友人），因而向丙○○詐得五百元得逞（詐欺取財部
        分未經起訴）。其後丙○○即駕車搭載丑○○至丑○○在雲林縣之上開住處
        ，並於休息大約五分鐘後，返回台中市，至同日下午五時許，當車抵台中市
        ○區○○路與原子街口之時，丑○○並未給付車資及借款，且要丙○○在原
    地等其一分鐘，丑○○旋即下車往原子街附近之巷子逃逸。丙○○等待五、
        六分鐘之後，劉世宗仍未返回，丙○○始知受騙，丑○○因而另向丙○○詐
        得車資一千八百元之財產上不法利益得逞。
（○六）九十一年六月二十三日下午六時四十分許，在台中市○○路與梅亭街口，招
        喚癸○○所駕駛車牌號碼為ＰＡ－４２８號之計程車，在上車之後，丑○○
        即向癸○○告稱要搭坐癸○○所駕駛之計程車至其在雲林縣之上開住處，後
        再返回台中市，並約定往返之車資為一千五百元（但單程為一千二百元）。
        詎在車抵丑○○在雲林縣之上開住所時，丑○○明知其無還款之意願，竟以
        借錢交付給肢體殘障之兄弟應急為施用詐術手段，向癸○○詐騙八百元，癸○○因誤信其會還款而陷於錯誤，乃而交付八百元予丑○○，丑○○因而向
        癸○○詐取八百元得逞（詐欺取財部分未經起訴）。嗣丑○○即以拿錢還款
        為藉口，要求癸○○將其載至雲林縣住處附近之一處民宅，詎丑○○下車之
        後即乘機逃逸，癸○○等待約二十分鐘後，始知受騙，丑○○因而另向癸○○詐得單程車資一千二百元之財產上不法利益得逞。
（○七）九十一年七月一日中午十二時四十分許，在台中市○區○○路與復興路三段
        路口，招喚辛○○所駕駛車牌號碼為５Ｒ－２５６號之計程車，在上車之後
        ，丑○○先向辛○○告稱要搭坐辛○○所駕駛之計程車至南投縣竹山鎮並返
        回台中市，並約定往返之車資為一千五百元。惟途中丑○○明知其無還款之
        意願，竟以借錢為施用詐術手段，向辛○○詐騙五百元，並佯稱待返回目的
        地後，會將車資及所借款項一併付清，辛○○因而陷於錯誤而交付五百元予
        丑○○，丑○○因而向辛○○詐得五百元得逞（詐欺取財部分未經起訴）。
        其後並要求辛○○先載其到台中市○○區○○路與東興路口訪友，嗣又要求
        載其至台中市○○區○○路與民權路口後，又欲向辛○○再詐借款項，惟因
        辛○○已無現金而未果，待到達南投縣竹山鎮後，丑○○復要求辛○○搭載
        至雲林縣林內鄉○○路與成功路巷內，丑○○未付車資，亦未償還借款，旋
        即下車逃逸，辛○○追躡未尋獲，始知受騙，丑○○因而另向辛○○詐得單
        程（台中市至雲林縣林內鄉）車資一千二百元之財產上不法利益得逞。
（○八）九十一年七月一日晚上十時三十分許，在台中市○區○○路與中山路口，招
        喚丁○○所駕駛車牌號碼為３Ｑ－５４８號計程車，在上車之後，丑○○先
        向丁○○告稱要搭坐丁○○所駕駛之計程車至其在雲林縣之上開住所，並返
        回台中市，並約定往返之車資為一千七百元（單程為一千二百元）。惟途中
        丑○○明知其無還款之意願，竟以借錢為施用詐術手段，向丁○○詐騙二百
        元，並佯稱待返回目的地後，會將車資及所借款項一併付清，丁○○因而陷
        於錯誤而交付二百元予丑○○，丑○○因而向丁○○詐得二百元得逞（詐欺
        取財部分未經起訴）。嗣丁○○依約搭載丑○○至丑○○在雲林縣之上開住
        處之後，丑○○佯裝下車找停車位，後即逃逸，丁○○始知受騙，丑○○因
        而另向丁○○詐得單程車資一千二百元之財產上不法利益得逞。
（○九）九十一年七月十二日晚上七時四十五分許，在台中縣烏日鄉○○路招喚己○○所駕駛之計程車，在上車之後，丑○○先向己○○告稱要搭車前往台中市
        ○○路與東興路口訪友，此後丑○○明知其無還款之意願，竟以借錢給朋友
        應急為施用詐術手段，向己○○詐騙一千五百元，並佯稱待目的地到達之後
        ，會將車資及所借款項一併付清，己○○因而陷於錯誤而交付一千五百元予
        丑○○，丑○○因而向己○○詐得一千五百元得逞（詐欺取財部分未經起訴
        ）。嗣丑○○又向己○○告稱要搭車前往其在雲林縣之上開住處，後再返回
        台中市，並約定往返之車資為二千元（單程為一千五百元）。嗣己○○依約
        搭載丑○○至丑○○在雲林縣之上開住處之後，丑○○先邀請己○○進屋在
        客廳休息、等待，並開電視讓己○○觀賞，詎丑○○趁己○○不注意之際，
        除另竊取己○○行動電話手機一支（此部分未經起訴）外，並由住處之後門
        逃逸，己○○因久等不見丑○○之蹤跡，始知受騙，丑○○因而另向己○○
        詐得單程車資一千五百元之財產上不法利益得逞。
（一○）九十一年七月十五日下午一時許，在台中市中國醫藥學院前招喚戊○○所駕
        駛車牌號碼為３Ｑ－３０１號之計程車，在上車之後，丑○○即向戊○○告
        稱要搭坐戊○○所駕駛之計程車至其在雲林縣之上開住處，後再返回台中市
        ，並約定往返之車資為一千八百元（但單程為一千五百元）。詎在車抵丑○○在雲林縣之上開住所巷口後，丑○○入屋十五分鐘在外出之後，明知其無
    還款之意願，竟以借錢交付給朋友支付醫藥費，可於回程之後一併給付車資
        與借款等語為施用詐術手段，向戊○○詐騙一千二百元，戊○○因誤信其會
        還款而陷於錯誤，乃而交付一千二百元予丑○○，丑○○因而向戊○○詐取
        一千二百元得逞（詐欺取財部分未經起訴）。嗣丑○○再次入屋之後，即由
        住處之後門逃逸，戊○○等待約莫一個小時之後，因仍不見及丑○○之蹤跡
        ，始知受騙。丑○○因而另向戊○○詐得單程車資一千五百元之財產上不法
        利益得逞。
（一一）九十一年七月十七日晚上十時二十分許，在台中火車站前招喚辰○○所駕駛
        為車牌號碼Ｎ８－９２７號之計程車，在上車之後，丑○○即向辰○○告稱
        要搭坐辰○○所駕駛之計程車至南投縣竹山鎮，抵達之後丑○○又要求辰○○搭載其至雲林縣之住處，後再返回台中市，並約定往返車資為一千九百元
        （並未約定單程車資，辰○○亦未遵傳到院供述，惟依據本案其他被騙司機
        所述行情，此單程車資應將往返車資酌減三百元至五百元）。惟途中丑○○
        明知其無還款之意願，竟以借錢為施用詐術手段，向辰○○詐騙六百元，並
        佯稱待返回目的地後，會將車資及所借款項一併付清，辰○○因而陷於錯誤
        而交付六百元予丑○○，丑○○因而向辰○○詐得六百元得逞（詐欺取財部
        分未經起訴）。嗣車抵丑○○在雲林縣林內鄉○○○路口之後，丑○○旋即
        下車逃逸，辰○○始知受騙，丑○○因而另向辰○○詐得單程車資之財產上
        不法利益得逞。
（一二）九十一年七月二十九日凌晨二時三十分許，在台中市○○路夜市前，招喚甲○○所駕駛車牌號碼為ＰＰ－７１０號之計程車，在上車之後，丑○○即向
        甲○○告稱要搭坐甲○○所駕駛之計程車至其在雲林縣之上開住處，後再返
        回台中市，並約單程車資為一千元。惟途中丑○○明知其無還款之意願，竟
        以借錢給殘障兄弟應急為施用詐術手段，向甲○○詐騙一千四百元，並佯稱
        待返回目的地後，會將車資及所借款項一併付清，甲○○因而陷於錯誤而交
        付一千四百元予丑○○，丑○○因而向甲○○詐得一千四百元得逞（詐欺取
        財部分未經起訴）。嗣車抵劉世世忠在雲林縣林內鄉之住處後，丑○○未付
        車資，亦未償還借款，即下車逃逸，王俊亮尋覓不見蹤跡，始知受騙，丑○○因而另向甲○○詐得單程車資一千元之財產上不法利益得逞。
（一三）九十一年八月八日下午二時三十分許，在台中市○區○○路近柳川西路口招
        喚庚○○所駕駛車牌號碼為６５３－ＬＵ號之計程車，在上車之後，丑○○
        先向庚○○告稱要搭坐庚○○所駕駛之計程車至彰化縣田中鎮並返回台中市
        ，約定往返車資為一千五百元，迨到達彰化縣田中鎮後，丑○○又要求庚○○駕駛計程車搭載其至雲林縣林內鄉之上開住處（庚○○指述台中市至雲林
        縣林內鄉之單程車資為一千二百元）。惟途中丑○○明知其無還款之意願，
        竟以借錢為施用詐術手段，向庚○○詐騙一千四百元，並佯稱待到達目的地
        後，會將車資及所借款項一併付清，庚○○因而陷於錯誤而交付一千四百元
        予丑○○，丑○○因而向庚○○詐得一千四百元得逞（詐欺取財部分未經起
        訴）。嗣車抵丑○○在雲林縣林內鄉之上開住處之後，丑○○邀請庚○○進
        屋休息，其卻由住處之後門逃逸，庚○○等待許久未見丑○○之蹤跡，始知
        受騙，丑○○因而另向庚○○詐得單程車資一千二百元之財產上不法利益得
        逞。
（一四）九十一年八月十二日凌晨一時許，在台中市○○路與平等街口招喚洪進財所
        駕駛車牌號碼為５８７－ＬＵ號之計程車，在上車之後，丑○○先向洪進財
        告稱要搭坐洪進財所駕駛之計程車至南投縣名間鄉並返回台中市，約定往返
        車資為一千五百元，迨到達南投縣名間鄉後，丑○○又要求洪進財駕駛計程
        車搭載其至雲林縣林內鄉之上開住處（洪進財指述台中市至雲林縣林內鄉之
        單程車資為一千二百元），惟在同日凌晨二時以後到達目的地時，丑○○先
        進入屋內，後再返回車上之後，明知其無還款及歸還之意願，竟以借錢及暫
        時借用為施用詐術手段，向洪進財詐騙七百元及Ｎｏｋｉａ三三一○型號手
        機一支，並佯稱手機稍後歸還，借款則待返回台中市後，會與車資一併付清
        。洪進財因而陷於錯誤乃交付七百元及Ｎｏｋｉａ三三一○型號手機一支予
        丑○○，丑○○因而向洪進財詐得七百元及Ｎｏｋｉａ三三一○型號手機一
        支得逞（詐欺取財部分未經起訴）。詎丑○○再度進入屋內之後，即由住處
        之後門逃逸。洪進財等待至同日凌晨二時五十分許仍未見及丑○○之蹤跡，
        始知受騙，丑○○因而另向洪進財詐得單程車資一千二百元之財產上不法利
        益得逞。至於所騙得之手機則因置放在友人處時不慎逸失。
（一五）九十一年八月十四日上午六時十五分許，在台中火車站前招喚壬○○所駕駛
        車牌號碼為９Ｐ－８３５號之計程車，在上車之後，丑○○先向壬○○告稱
        要搭坐壬○○所駕駛之計程車至彰化縣二水鄉，並約定車資為一千二百元，
        迨到達彰化縣二水鄉後，丑○○又要求壬○○駕駛計程車搭載其至雲林縣林
        內鄉之上開住處，並改約定車資為一千五百元。嗣到達目的地，丑○○並邀
        請壬○○進屋休息之後，丑○○明知其無歸還之意願，竟以暫時借用為施用
        詐術手段，向壬○○詐騙易利信Ｔ二八型手機一支，並佯稱手機稍後歸還，
        詎丑○○旋將壬○○手機中之ＳＩＭ卡拆下交給壬○○，並將手機裝上其所
        有之ＳＩＭ卡使用之後，即由其住處之後門逃逸，因而巷壬○○詐得易利信
        Ｔ二八型手機一支得逞（詐欺取財部分未經起訴）。壬○○等待約莫三十分
        鐘之後，仍未見丑○○之蹤跡，始知受騙，丑○○因而另向壬○○詐得車資
        一千五百元之財產上不法利益。至於所騙得之手機則因置放在友人處時不慎
        逸失。
二、丑○○於上開行為期間，曾於九十一年五月十八日十六時十分許，為計程車司機
    卯○○在臺中市○○路一九六號前發現蹤跡，而報警調查，其後再經其餘計程車
    司機陸續報警後，始全般查悉上情。
三、案經被害人寅○○等十五人分別訴由臺中縣警察局霧峰分局、臺中市警察局第三
    分局、雲林縣警察局斗六分局分別報請臺灣臺中地方法院檢察署檢察官、臺灣雲
    林地方法院檢察署檢察官偵查起訴及移請臺灣臺中地方法院併案審理。
      理  由
一、訊據本案上訴人即被告丑○○（以下簡稱為被告）對其前開犯罪事實，已於偵、
    審中，及於本院審理時均坦白承認，核與被害人寅○○、子○○、卯○○、巳○○、丙○○、辛○○、丁○○、庚○○、洪進財於警訊，及被害人癸○○、己○○、戊○○、辰○○、甲○○、壬○○等人分別於警、偵訊、及於本院訊問時，
    所指訴之情節相符，本案被告之上開自白核與事實相符，其犯行堪以認定。
二、查被告前開以詐術向前開被害人詐欺得利部分，被告既自承其犯罪動機係因其先
    前曾經駕駛計程車有遭同業欺負之情事，為資報復，而為此項犯行，且被告於此
    段期間亦無職業，其往返台中市與雲林縣林內鄉等地，自與其就業謀生無關。是
    被告縱因此項犯行而得有上開接受運送之財產上不法利益，亦難認其有恃此維生
    之情事。是核被告此部分所為，應係犯刑法第三百三十九條第二項之詐欺得利罪
    。被告多次詐欺得利之犯行，其犯罪時間緊接，方法相同，觸犯構成要件相同之
    罪名，顯係基於概括之犯意反覆而為，應依刑法第五十六條連續犯之規定論以一
    罪，並依法加重其刑。因被告上開所犯，有連續犯之裁判上一罪關係，故被告未
    經起訴之詐欺得利犯行亦為起訴效力所及，本院自應併予審判。再被告曾於八十
    五年間，因違反槍砲彈藥刀械管制條例案件，經台灣台中地方法院判處有期徒刑
    十月確定，於八十五年九月十七日送監執行，至八十六年六月四日因縮短刑期假
    釋出監並交付保護管束，於八十六年七月二日假釋期滿未被撤銷視為執行完畢，
    以上事實有台灣台中地方法院檢察署刑案資料查註紀錄表及本院被告前國全案紀
    錄表在卷可憑，被告在受此有期徒刑之執行完畢後，五年以內再犯有期徒刑以上
    之本罪，為累犯，應依法遞加重其刑。
三、又本案就公訴人起訴部分（即被害人寅○○、子○○、卯○○、巳○○、丙○○
    受騙部分），其中被害人子○○、卯○○、巳○○、丙○○雖在載運被告途中，
    另有遭受被告詐取財物。惟刑法第三百三十九條第一項之詐欺取財罪與同條文第
    二項之詐欺得利罪，係屬二種不相同之犯罪型態，其犯罪構成要件亦不相同。且
    被告在被載運途中，另以前開方法向被害人子○○、卯○○、巳○○、丙○○等
    人詐取財物，亦屬另一犯罪行為之實施。此與其所犯之詐欺得利罪，並非係同一
    行為所犯，二者亦難認有何方法結果之牽連關係，自無裁判上一罪之關係可言。
    茲查本案公訴人於起訴書，無論在被告犯罪事實欄及所犯法條欄，均僅就被告意
    圖為自己不法之利益，而拒付車資，以詐得財產上不法利益之犯行予以起訴，有
    公訴人起訴書可稽，則被告另犯之詐欺取財犯行，顯非本案起訴效力所及，本院
    尚無從併予審判，此部分應請公訴人另行起訴，併此敘明。
四、再本案移送併辦部分，被害人癸○○、辛○○、丁○○、己○○、戊○○、辰○○、甲○○、庚○○、洪進財、壬○○等人雖亦指訴被告尚有前開另向其等詐取
    財物之犯行，其中被害人己○○另又指訴被告有乘其不注意之際，向其竊取手機
    之犯行。惟就被告向被害人己○○竊取手機部分，此與本案被告被起訴之詐欺得
    利犯行，並無裁判上一罪之關係，難認係屬起訴效力所及，本院自無從併予審判
    。另就被告上開詐取財物部分之犯行，如前所述，此亦屬另一犯罪行為之實施，
    難認此部分與被告所犯之詐欺得利罪，係同一行為所犯，二者亦難認有何方法結
    果之牽連關係，應無裁判上一罪之關係可言。是本案被告向被害人癸○○、辛○○、丁○○、己○○、戊○○、辰○○、甲○○、庚○○、洪進財、壬○○等人
    詐欺得利部分，縱因此部分與被告被起訴之詐欺得利犯行有連續犯之裁判上一罪
    關係，而為起訴效力所及，應由本院併予審判，惟本案被告向被害人癸○○、辛○○、丁○○、己○○、戊○○、辰○○、甲○○、庚○○、洪進財、壬○○等
    人詐欺取財部分，既未經起訴，亦非起訴效力所及，本院自無從併案審判。以上
    部分，均應退請檢察官另行提起公訴，併此敘明。再刑法第三百四十條之常業詐
    欺罪，係包括以犯刑法第三百三十九條第一項詐欺取財及同條文第二項詐欺得利
    罪之行為為常業兩種犯罪型態（最高法院七十七年台上字第三一四七號判決意旨
    參照）。上開以犯詐欺取財為常業罪及以犯詐欺得利為常業罪，既屬二種不相同
    之犯罪刑態，犯罪構成要件亦不相同，縱使本案被告有犯詐欺得利為常業罪，亦
    不能因被告有犯上開詐欺得利犯行，即認其另犯之詐欺取財犯行部分已為起訴效
    力所及，亦併此敘明。
五、原審判決就被告前開所犯予以論罪科刑，固非無見，惟本案被告上開詐欺取財之
    犯行未經起訴，縱使其詐欺取財之犯行係屬常業犯，此亦與被告上開詐欺得利之
    犯行並無任何裁判上一罪之關係，自非起訴效力所及，原審判決誤認被告上開詐
    欺得利與詐欺取財之犯行，全部應僅成立刑法第三百四十條之常業詐欺一罪，因
    而均予併案審判，尚有未洽。又就被告與被害人約定往返車資，但被告在返回雲
    林縣林內鄉即行逃逸部分，此部分被告僅詐得單程運送之財產上不法利益，但就
    其價值之認定，原審判決部分認定所詐得之財產上不法利益係單程車資，部分認
    定係往返車資，此部分亦有未合。是本案被告上訴指謫原審判決不當，其上訴為
    有理由，自應由本院將原審判決予以撤銷改判。爰審酌被告之品行、犯罪動機、
    手段、所詐騙之被害人多達十五人且未賠償被害人所受損害、及其犯罪後之態度
    等一切犯罪情狀，量處其刑如主文第二項所示。
六、據上論斷，應依刑事訴訟法第三百六十九條第一項前段、第三百六十四條、第二
    百九十九條第一項前段、刑法第五十六條、第三百三十九條第二項、第四十七條
    、罰金罰鍰提高標準條例第一條前段，判決如第二項主文。
本案經檢察官乙○○到庭執行職務。
中      華      民      國      九十二    年      四    月    二十三    日
                                  臺灣高等法院臺中分院刑事第三庭
                                        審判長法  官  陳  朱  貴
                                              法  官  胡  忠  文
                                              法  官  廖  柏  基
右正本證明與原本無異。
檢察官得上訴。
被告不得上訴。
如不服本判決應於收受送達後十日內向本院提出上訴書狀，其未敘述上訴之理由者並
得於提起上訴後十日內向本院補提理由書（均須按他造當事人之人數附繕本）。
                                              書記官  詹  錫  朋
中      華      民      國      九十二   年       四      月   二十三   日
附錄條文
刑法第三百三十九條：
意圖為自己或第三人不法之所有，以詐術使人將本人或第三人之物交付者，處五年以
下有期徒刑、拘役或科或併科一千元以下罰金。
以前項方法得財產上不法之利益或使第三人得之者，亦同。
前二項之未遂犯罰之。              Ｆ


司法院資訊處製作；財團法人民間司法改革基金會備份。
